【裁判字號】    97,台上,3271
【裁判日期】    970711
【裁判案由】    違反毒品危害防制條例
【裁判全文】
最高法院刑事判決            九十七年度台上字第三二七一號
上  訴  人  甲○○
選任辯護人  謝恩華律師
上列上訴人因違反毒品危害防制條例案件，不服台灣高等法院中
華民國九十七年四月二十九日第二審判決（九十七年度上訴字第
六一六號，起訴案號：台灣台北地方法院檢察署九十六年度偵緝
字第一九九五號），提起上訴，本院判決如下：
    主  文
原判決撤銷，發回台灣高等法院。
    理  由
本件原判決認定：上訴人甲○○明知海洛因係毒品危害防制條例
第二條第二項第一款規定列管之第一級毒品，不得違法運輸、販
賣，竟與真實姓名年籍不詳、綽號「王哥」之成年男子，共同基
於運輸第一級毒品海洛因之犯意聯絡，於民國九十六年一月五日
下午三時許，在台北市○○○路第二號水門處，先由「王哥」提
供相當於新台幣（下同）一千元之海洛因供上訴人施用後，「王
哥」交付上訴人一包海洛因，要其運輸至台北市萬華區龍山寺前
交予林美玲，嗣於同日下午四時十分許，在台北市○○區○○街
與西園路口為警查獲，並扣得上述海洛因一包（淨重０．二一公
克、包裝重０．二０公克）等情。因而撤銷第一審諭知上訴人無
罪之判決，改判論處上訴人共同運輸第一級毒品罪刑。固非無見
。
惟查：按判決所載理由矛盾者，其判決當然違背法令。刑事訴訟
法第三百七十九條第十四款定有明文。次按現行刑法關於正犯、
幫助犯之區別，本院所採見解，係以其主觀之犯意及客觀之犯行
為標準，凡以自己犯罪之意思而參與犯罪，無論其所參與者是否
犯罪構成要件之行為，皆為正犯，其以幫助他人犯罪之意思而參
與犯罪，其所參與者，苟係犯罪構成要件之行為，亦為正犯，必
以幫助他人犯罪之意思而參與犯罪，其所參與者又為犯罪構成要
件以外之行為，始為幫助犯。又毒品危害防制條例所稱之運輸毒
品，指以運輸之意思將毒品由甲地運到乙地之行為，其意思非販
賣、非持有而為運輸之意思，其行為係由甲地運到相當距離之乙
地並含有運輸之作用者。單純之運輸係指並無他項目的者而言，
若以販賣目的而從事於搬運之行為，仍成立意圖販賣而持有（或
販賣）之罪。最高法院二十四年上字第一六七三號判例意旨及二
十四年七月總會決議（三八）可供參照。本件原判決論處上訴人
與綽號「王哥」者共同運輸第一級毒品罪刑，於理由內所引述上
訴人於警詢時稱：為警查獲之海洛因毒品一包是綽號「王哥」的
，是於今（五）日下午約十五時三十分許，在台北市○○○路第
二號水門前交給我，並交代我送至龍山寺前給一個買主，因我當
時向「王哥」已購買一千元的海洛因毒品，並已當場施打，「王
哥」承諾如果幫他送毒品，之前所買之海洛因毒品就免費贈送，
我因一時貪念才答應幫「王哥」送毒品，但尚未送交買主，便為
警查獲，「王哥」是販賣海洛因毒品；及證人林美玲於第一審所
證：當時是與「阿山」的朋友「王哥」約在龍山寺，結果「王哥
」沒有來，來的是上訴人，是由我打電話給藥頭，電話號碼是我
原本就有的，所以我知道，聯絡內容就是說明我需要的毒品種類
、數量，我用公用電話打給「王哥」，我能確定上訴人為了交易
毒品而搭載過我，可以確認上訴人就是「王哥」指派到場之人，
因為他身上有海洛因，而且是主動叫我上車，我當時是站在龍山
寺大門的對面，上訴人則是騎機車停在龍山寺大門口向我招手，
示意我過去，在此之前我們互不相識，之前有向「王哥」買過毒
品等語。上開陳述所指交付毒品之經過，如果均無訛，則上訴人
所為交付毒品予買受人之行為，係販賣毒品構成要件之行為，抑
係構成要件以外之行為，該交付毒品之行為已否完成，均未見原
判決詳予審究，論述明白，遽論上訴人共同運輸第一級毒品罪刑
，所持之法律見解殊有可議，併有判決理由矛盾及適用法則不當
之違背法令。上訴意旨雖未指摘及此，然為本院得依職權調查之
事項，應認原判決有撤銷發回更審之原因。又原判決不另諭知無
罪部分，基於審判不可分原則，併予發回。
據上論結，應依刑事訴訟法第三百九十七條、第四百零一條，判
決如主文。
中    華    民    國  九十七  年    七    月   十一   日
                      最高法院刑事第六庭
                          審判長法官  洪  清  江
                                法官  韓  金  秀
                                法官  陳  晴  教
                                法官  李  錦  樑
                                法官  陳  東  誥
      本件正本證明與原本無異
                                      書  記  官
中    華    民    國  九十七  年    七    月  二十九  日
                                                      v


司法院資訊處製作；財團法人民間司法改革基金會備份。
